臺灣花蓮地方法院刑事判決
111年度訴字第39號
公  訴  人  臺灣花蓮地方檢察署檢察官
被      告  鍾芝瑜


選任辯護人  籃健銘律師
            邱敏律師
上列被告因偽造文書案件，經檢察官提起公訴（110年度偵字第3
101號），本院合議庭裁定由受命法官獨任依簡式審判程序審理
，本院判決如下：
    主    文
丙○○犯如附表主文欄所示之罪，各處如附表主文欄所示之刑及沒
收之諭知。應執行有期徒刑貳年。
    犯罪事實
一、丙○○係乙○○所經營址設花蓮縣○○市○○○街00號之「乙○○事務
    所」之會計，平時負責保管乙○○名下華南商業銀行花蓮分行
    帳號0000000000○○號帳戶(下稱華南銀行帳戶，帳戶號碼詳
    卷)存摺，印鑑章則由乙○○本人或該事務所執行長蔡貴卿保
    管。丙○○竟意圖為自己不法之所有，基於詐欺取財、行使偽
    造私文書之犯意，先於不詳時間、地點取得乙○○之印鑑章，
    未經乙○○之同意，盜用該印鑑章在華南商業銀行取款憑條（
    下稱系爭取款憑條）上偽造「乙○○」之印文5枚，及在華南
    商業銀行匯款申請書（下稱系爭匯款申請書）上偽簽「乙○○
    」之署名3枚，於附表所示時間、地點，將前開偽造之取款
    憑條、匯款申請書，連同上開華南銀行帳戶存摺交付予華南
    商業銀行花蓮分行（下稱華南銀行）行員行使之，致不知情
    之承辦行員陷於錯誤，誤認係乙○○本人授權辦理而依指示提
    款，並轉匯如附表所示金額至附表所示帳戶，共計匯出新臺
    幣(下同)595萬元，足生損害於乙○○之利益及銀行管理帳戶
    之正確性。嗣經丙○○於民國110年4月13日，主動至花蓮縣警
    察局花蓮分局豐川派出所向警方自首，始悉上情。
二、案經丙○○自首暨乙○○訴由花蓮縣警察局花蓮分局報告臺灣花
    蓮地方檢察署檢察官偵查後起訴。
    理    由
壹、程序方面
　　被告丙○○所犯非死刑、無期徒刑、最輕本刑有期徒刑3年以
    上或高等法院管轄第一審案件之罪，且其於準備程序進行中
    ，先就被訴事實為有罪陳述，經告知其簡式審判程序之旨，
    並聽取檢察官、被告及辯護人之意見後，本院依刑事訴訟法
    第273條之1第1項規定，裁定以簡式審判程序進行本案之審
    理，是本案之證據調查，依同法第273條之2規定，不受同法
    第159條第1項、第161條之2、第161條之3、第163條之1及第
    164條至第170條規定之限制，合先敘明。
貳、實體方面
一、前開犯罪事實，業據被告於本院準備程序、審理時坦承不諱
    ，核與證人即告訴人乙○○、證人蔡貴卿於警詢、偵訊時證述
    之情節相符（見警卷第21頁至31頁、第33頁至37頁、偵卷第
    16頁至17頁、第20頁），並有華南銀行110年5月7日營清字
    第1100013778號函暨告訴人帳戶之存款事故狀況查詢資料、
    網路銀行客戶約定資料、金融卡發行登記事故資料、電話語
    音約定資料、交易明細、影像報表、存摺存款期間查詢資料
    、華南銀行取款憑條及匯款申請書、匯出匯款列印影像、匯
    款回條聯、監視器畫面截圖照片附卷可稽（見警卷第45頁至
    95頁、第57頁、第59頁至77頁、第79頁至87頁、第91頁至95
    頁、第97頁至106頁），復有監視器畫面影片檔案光碟可佐
    ，足認被告之任意性自白核與事實相符，應堪採信，故本件
    事證已臻明確，被告之犯行洵堪認定，應予依法論科。
二、論罪科刑：
（一）核被告所為，均係犯刑法第216條、第210條之行使偽造私
      文書罪、同法第339條第1項之詐欺取財罪。被告於系爭取
      款憑條、匯款申請書上偽造告訴人之印文、署名，均為偽
      造私文書之階段行為，而偽造私文書復持以行使，偽造私
      文書之低度行為為高度之行使行為所吸收，均不另論罪。
（二）被告所犯行使偽造私文書罪、詐欺取財罪，係以一行為觸
      犯數罪名之想像競合犯，依刑法第55條規定，應從一重之
      行使偽造私文書罪處斷。
（三）被告於附表編號1至4所示時間、地點，接續領取告訴人之
      金錢之4次行為，均係基於單一之犯意，於密切接近之時
      間實施，侵害法益同一，各行為之獨立性極為薄弱，依一
      般社會健全觀念，在時間差距上，難以強行分開，在刑法
      評價上，均應視為數個舉動之接續施行，合為包括之一行
      為予以評價，此部分為接續犯之包括一罪。至附表編號5
      所示之犯行，因被告取款時間與附表編號1至4所示時間相
      隔4日之久，故不予與附表編號1至4所示犯行一併論以接
      續犯。起訴書認被告本件犯行應分論併罰，容有誤會。
（四）被告所犯2罪間，犯意各別，行為互殊，應予分論併罰。
（五）又本件查獲情形為，被告於110年4月13日14時50分許至花
      蓮縣警察局花蓮分局豐川派出所坦承其未經告訴人授權即
      動用595萬元款項，告訴人復於同日18時57分許至上開派
      出所製作筆錄，再於同日20時15分許報案等情，有告訴人
      之警詢筆錄、花蓮縣警察局花蓮分局豐川派出所受理各類
      案件紀錄表、受（處）理案件證明單為憑（見警卷第21頁
      至24頁、第113頁至115頁），告訴人並於本院中稱：於11
      0年4月13日10時，被告沒有跟我說這件事情，是我當天傍
      晚去警局才知道等語（見本院卷第295頁），從而，被告
      係在有偵查犯罪職權之機關或公務員發覺其犯行前，主動
      供承本案犯行，並願接受裁判，符合自首之要件，依刑法
      第62條前段規定，減輕其刑。
（六）爰審酌被告僅因一己之貪念，明知其未經告訴人同意，竟
      冒用告訴人之名義，在系爭取款憑條、匯款申請書上盜蓋
      告訴人之印文，及偽造告訴人之署名，並持以向華南銀行
      承辦人員行使之，藉此獲得595萬元，金額甚鉅，足生嚴
      重之損害於告訴人、金融機構對於帳戶管理之正確性，並
      造成告訴人信用破產，且迄今尚未與告訴人達成調解，賠
      償其損失，所為實應予非難；惟念及被告犯後坦承犯行，
      犯後態度尚可；兼衡被告自陳高職畢業之教育程度、從事
      服飾業、月收入約2萬元、經濟狀況不佳、扶養2名未成年
      子女之生活狀況（見本院卷第295頁），併參酌其犯罪動
      機、目的、手段、於本案前無犯罪前科之素行、告訴人受
      損程度、被告之獲利程度等一切情狀，分別量處如附表所
      示之刑。再審酌被告本案所犯之罪、侵害之法益類型、犯
      罪手法相同，時間間隔非長，及衡酌刑事政策目的、刑罰
      經濟、責罰相當性與刑法第51條第5款採限制加重原則之
      立法意旨，認以量處如主文所示之應執行刑為適當。
三、沒收：
（一）印文與署名部分：
  ⒈被告於附表編號3至5所示文件上偽簽之告訴人署名，均為偽
    造之署名，不論屬於被告與否，應均依刑法第219條規定沒
    收之。
  ⒉按盜用他人真印章所蓋之印文，並非偽造印章之印文，不在
    刑法第219條所定必須沒收之列（最高法院48年度台上字第1
    13號判決意旨參照）。被告於系爭取款憑條上所蓋告訴人之
    印文，無積極證據證明被告使用偽造之印章所蓋，揆諸上開
    說明，自無庸宣告沒收。另系爭取款憑條、匯款申請書業經
    被告持之向銀行承辦人員行使，已非屬被告所有之物，故亦
    不予宣告沒收。
（二）犯罪所得部分：
  ⒈被告所盜用之590萬9,749元，為其本件犯行之犯罪所得，且
    未扣案，亦未發還予告訴人，爰依刑法第38條之1第1項前段
    、第3項規定，分別於主文項下宣告沒收，並於全部或一部
    不能沒收或不宜執行沒收時，追徵其價額。
  ⒉又被告迄今已返還告訴人4萬251元，經告訴人、被告陳述在
    卷（見本院卷第295頁），並有花蓮一信跨行匯款回單、郵
    局存款人收執聯可佐（見偵卷第53頁），故此部分倘再予追
    徵其犯罪所得，殊屬重複剝奪被告之財產，而有過苛之虞，
    爰依刑法第38條之2第2項規定，不予宣告沒收、追徵。另因
    被告未指明4萬251元係返還何筆盜領款項，故將自附表編號
    5之金額扣除之，併此敘明。
據上論斷，應依刑事訴訟法第299條第1項前段、第273條之1第1
項，刑法第62條前段、第216條、第210條、第339條第1項、第55
條、第51條第5款、第219條、第38之1條第1項前段、第3項，刑
法施行法第1條之1第1項，判決如主文。
本案經檢察官甲○○提起公訴，檢察官林于湄到庭執行職務。
中　　華　　民　　國　　111 　年　　6 　　月　　30　　日
　　　　　　　　刑事第四庭    法　官　林思婷
以上正本證明與原本無異。
如不服本判決應於收受送達後20日內向本院提出上訴書狀，並應
敘述具體理由。其未敘述上訴理由者，應於上訴期間屆滿後20日
內向本院補提理由書(均須按他造當事人之人數附繕本)「切勿逕
送上級法院」。告訴人或被害人如對於本判決不服者，應具備理
由請求檢察官上訴，其上訴期間之計算係以檢察官收受判決正本
之日期為準。
辯護人依據刑事訴訟法第346條、公設辯護人條例第17條及律師
法第32 條第2項、第36條等規定之意旨，尚負有提供法律知識、
協助被告之義務（含得為被告之利益提起上訴，但不得與被告明
示之意思相反）。
因疫情而遲誤不變期間，得向法院聲請回復原狀。
中　　華　　民　　國　　111 　年　　7 　　月　　1 　　日

                              書記官  黃添民
附錄本案論罪科刑法條：
刑法第210條
偽造、變造私文書，足以生損害於公眾或他人者，處五年以下有
期徒刑。
刑法第216條
行使第二百一十條至第二百一十五條之文書者，依偽造、變造文
書或登載不實事項或使登載不實事項之規定處斷。
刑法第339條
意圖為自己或第三人不法之所有，以詐術使人將本人或第三人之
物交付者，處五年以下有期徒刑、拘役或科或併科五十萬元以下
罰金。
以前項方法得財產上不法之利益或使第三人得之者，亦同。
前二項之未遂犯罰之。
附表：
編號   犯罪時間    犯罪地點 匯款金額(新臺幣) 偽造之印文、署名       主文 1 110年4月8日12時51分 花蓮縣○○市○○路00號之華南商業銀行花蓮分行 130萬元 110年4月8日華南銀行取款憑條上存戶簽章欄位「乙○○」之印文1枚。 丙○○犯行使偽造私文書罪，處有期徒刑壹年陸月。左列偽造之署名均沒收之。未扣案之犯罪所得新臺幣參佰陸拾伍萬元沒收，於全部或一部不能沒收或不宜執行沒收時，追徵其價額。 2 110年4月8日12時54分 花蓮縣○○市○○路00號之華南商業銀行花蓮分行 55萬元 110年4月8日華南銀行取款憑條上存戶簽章欄位「乙○○」之印文1枚。  3 110年4月8日15時28分 花蓮縣○○市○○路00號之華南商業銀行花蓮分行 80萬元 ⒈110年4月8日華南銀行匯款申請書上匯款人姓名欄位「乙○○」之署名1枚。 ⒉110年4月8日華南銀行取款憑條上存戶簽章欄位「乙○○」之印文1枚。  4 110年4月8日15時32分 花蓮縣○○市○○路00號之華南商業銀行花蓮分行 100萬元 ⒈110年4月8日華南銀行匯款申請書上匯款人姓名欄位「乙○○」之署名1枚。 ⒉110年4月8日華南銀行取款憑條上存戶簽章欄位「乙○○」之印文1枚。  5 110年4月12日10時17分 花蓮縣○○市○○路00號之華南商業銀行花蓮分行 230萬元 ⒈110年4月12日華南銀行匯款申請書上匯款人姓名欄位「乙○○」之署名1枚。 ⒉110年4月12日華南銀行取款憑條上存戶簽章欄位「乙○○」之印文1枚。 丙○○犯行使偽造私文書罪，處有期徒刑壹年。左列偽造之署名沒收之。未扣案之犯罪所得新臺幣貳佰貳拾伍萬玖仟柒佰肆拾玖元沒收，於全部或一部不能沒收或不宜執行沒收時，追徵其價額。